臺灣高等法院臺南分院刑事判決
110年度原金上訴字第15號
上  訴  人  臺灣雲林地方檢察署檢察官
被      告  張子澔



上列上訴人因被告詐欺等案件，不服臺灣雲林地方法院110年度
原訴字第4號，中華民國110年5月28日第一審判決（起訴案號：
臺灣雲林地方檢察署110年度偵字第1036號、109年度偵緝字第28
5號），提起上訴，本院判決如下：
    主  文
上訴駁回（張子澔被訴對蔡麗鳳犯詐欺取財及洗錢罪免訴部分）
。
    理  由
一、審理範圍：本件起訴書所載有關被告張子澔所涉犯行，業經
    原審就有罪（即起訴書附表編號二被告張子澔被訴對劉李春
    蘭共犯詐欺取財及洗錢罪部分）及免訴（即被告張子澔被訴
    對蔡麗鳳犯詐欺取財及洗錢罪免訴部分）部分予以審結而分
    別判決，且原審判決後，本案檢察官僅對原審諭知被告張子
    澔免訴部分提起上訴，其對有罪部分與被告張子澔均未提起
    上訴，是本件審理範圍應僅限於原審諭知被告張子澔免訴部
    分（即下所稱原判決），合先敘明。
二、公訴意旨略以：被告張子澔（所涉其餘犯行部分，業經原審
    另行審結未經上訴）於民國109年4月間，與共同被告鍾宗翰
    、姚佰泓（原審另行審結）及其等所屬詐欺集團成員，共同
    基於三人以上意圖為自己不法所有之詐欺取財、洗錢等犯意
    聯絡，先由詐欺集團成員向告訴人蔡麗鳳施用詐術，使其陷
    於錯誤，而於109年4月8日下午1時2分許，匯款新臺幣（下
    同）325,000元至胡碩芬（另案經檢察官提起公訴）申辦之
    合作金庫商業銀行帳號000-0000000000000號帳戶（下稱合
    庫帳戶）內。再由共同被告鍾宗翰、姚佰泓依被告張子澔之
    指示，持合庫帳戶之提款卡，於同日下午2時27分至44分間
    ，在雲林縣○○鎮統一超商○○門市ATM等處，接續提領共15萬
    元款項，再交由被告張子澔上繳給年籍不詳綽號「奔馳」之
    成年男子，被告張子澔及共同被告鍾宗翰、姚佰泓則從中分
    取提款金額2%至3%做為報酬，而掩飾、隱匿犯罪所得來源及
    去向，使其等所屬詐欺集團成員均得逃避刑事追訴，移轉犯
    罪所得。因認被告張子澔所為，係犯刑法第339條之4第1項
    第2款之三人以上共同犯詐欺取財、違反洗錢防制法第2條第
    2款而犯第14條第1項之洗錢罪嫌等語。
三、按案件曾經判決確定者，應諭知免訴之判決，並得不經言詞
    辯論為之，刑事訴訟法第302條第1款、第307條分別定有明
    文；又訴訟上所謂一事不再理之原則，關於實質上一罪或裁
    判上一罪，均有其適用（參見最高法院60年度台非字第77號
    判決意旨）。次按刑事訴訟法第302條第1款規定，案件曾經
    判決確定者，應為免訴之判決，係以同一案件，已經法院為
    實體上之確定判決，該被告應否受刑事制裁，既因前次判決
    而確定，不能更為其他有罪或無罪之實體上裁判，此項原則
    ，關於實質上一罪或裁判上一罪（如連續犯、牽連犯、想像
    競合犯），其一部事實已經判決確定者，對於構成一罪之其
    他部分，亦均應適用，此種事實係因審判不可分之關係在審
    理事實之法院，就全部犯罪事實，依刑事訴訟法第267條規
    定，本應予以審判，故其確定判決之既判力自應及於全部之
    犯罪事實。再按法律上一罪之案件，無論其為實質上一罪或
    裁判上一罪，在訴訟上均屬單一案件，其刑罰權僅有一個，
    不能分割為數個訴訟，縱僅就其中一部分犯罪事實（即顯在
    事實）提起公訴或自訴，如構成犯罪，即與未經起訴之其餘
    犯罪事實（即潛在事實）發生一部與全部之關係（即一部起
    訴及於全部），法院對此單一不可分之整個犯罪事實，即應
    全部審判（即審判不可分）。而單一案件之一部犯罪事實曾
    經有罪判決確定者，其既判力自及於全部，其餘犯罪事實不
    受雙重追訴處罰之危險（即一事不再理原則）。
四、查被告張子澔前被訴於108年10月間起，參與某詐欺集團，
    並基於3人以上共同詐欺取財、洗錢之犯意聯絡，約定由被
    告張子澔擔任取款車手完成上繳，可獲取約提領金額3%之報
    酬，該詐欺集團成員旋向告訴人蔡麗鳳施用詐術，致告訴人
    陷於錯誤，而於109年4月8日匯款325,000元至上揭合庫帳戶
    內，再由被告張子澔於同年月9日上午6時3分至4分許，在臺
    南市○○區○道0號公路南向○○服務區之○○超商ATM，提領3次共
    6萬元完成上繳等犯行，而犯刑法第339條之4第1項第2款、
    洗錢防制法第14條第1項等罪，業經臺灣臺南地方法院於109
    年9月28日以109年度金訴字第187號判處有期徒刑1年4月，
    並於同年10月28日確定等情，有上揭判決、臺灣高等法院被
    告前案紀錄在卷可參，核與被告張子澔本件被訴對告訴人蔡
    麗鳳犯詐欺取財及洗錢部分，為同一被害事實及接續之提款
    行為，應屬實質上一罪關係，為同一案件。惟本件係檢察官
    於110年3月31日以109年度偵緝字第285號、110年度偵字第1
    036號提起公訴，並於同年4月20日繫屬原審，從而，檢察官
    就已經判決確定之同一案件重行起訴，即有未合，依上開說
    明，原審為免訴之諭知，核無違誤，應予維持。
五、檢察官上訴意旨雖認本件提領款項之車手、時間及地點與上
    開臺灣臺南地方法院判決事實明顯不同，本件之車手為另二
    位被告鍾宗翰、姚佰泓，前案車手為被告張子澔，本件提領
    時間為109年4月8日，前案提領時間為109年4月9日，本件提
    領地點為雲林縣○○鎮，前案提領地點為臺南市○○區，則原審
    認本件與上開臺灣臺南地方法院判決事實為同一案件，應非
    妥適等語。惟查上開前、後二案固告訴人蔡麗鳳遭詐騙於10
    9年4月8日下午1時2分許匯款至胡碩芬合庫帳戶後，於前後
    二日不同時間之㈠4月8日由被告張子澔指示共同被告鍾宗翰
    、姚佰泓於同日下午2時27分至44分間，在雲林縣○○鎮統一
    超商○○門市ATM等處，接續提領共15萬元款項，再交由被告
    張子澔上繳（後案），㈡另一則為被告張子澔於同年4月9日
    上午6時3分至4分許，在臺南市○○區○道0號公路南向○○服務
    區之○○超商ATM，提領3次共6萬元完成上繳（前案），雖參
    與共犯、領款地點不同，然被告張子澔上開加重詐欺及洗錢
    犯行係告訴人蔡麗鳳同一被害事實，在時空密接之情況下為
    接續之提款行為，足堪認定，是本案被告張子澔之行為與前
    案犯行，足認屬同一案件無訛，檢察官所執前詞，指摘原判
    決此部分不當，為無理由，應予駁回，並依法不經言詞辯論
    為之。
據上論斷，應依刑事訴訟法第368條、第372 條，判決如主文。
本案經檢察官黃煥軒提起公訴，檢察官林豐正提起上訴。
中　　華　　民　　國　　110 　年　　8 　　月　　9 　　日
                  刑事第二庭    審判長法  官  陳顯榮
                                      法  官  陳弘能
                                      法  官  黃裕堯
以上正本證明與原本無異。
如不服本判決應於收受送達後20日內向本院提出上訴書狀，其未
敘述上訴理由者，並得於提起上訴後20日內向本院補提理由書（
均須按他造當事人之人數附繕本）「切勿逕送上級法院」。
　　　　　　　　　　　　　　　　　　　書記官  蔡孟芬
中　　華　　民　　國　　110 　年　　8 　　月　　9 　　日